【裁判字號】    92,訴,1542
【裁判日期】    920930
【裁判案由】    偽造有價證券等
【裁判全文】
臺灣板橋地方法院刑事判決                        九十二年度訴字第一五四二號
    公  訴  人  臺灣板橋地方法院檢察署檢察官
    被      告  甲○○
    選任辯護人  周仕傑律師
右列被告因偽造有價證券等案件，經檢察官提起公訴（九十二年度偵字第一四一○號
），本院判決如左：
    主  文
甲○○共同意圖供行使之用，而偽造有價證券，處有期徒刑參年貳月。
發票日民國八十七年三月二十一日、面額新台幣捌拾伍萬元之本票乙紙上所偽造戊○○名義為共同發票人部分（含偽造之戊○○署名乙枚、印文貳枚）、偽造之戊○○印
章乙枚、附條件買賣契約書上偽造之戊○○署名乙枚及印文貳枚皆沒收之。
    事  實
一、甲○○（嗣因詐欺案件，於民國八十八年四月十六日，經臺灣臺北地方法院以八
    十八年度自字第五四號判處有期徒刑八月，於八十八年七月二十九日，經臺灣高
    等法院以八十八年度上易字第二五六五號判決上訴駁回而告確定，嗣於九十年九
    月三十日縮刑期滿執行完畢）與戊○○原係夫妻關係，其於婚姻關係存續中，因
    向財資企業股份有限公司（下簡稱財資公司）以附條件買賣方式，購買車號ＣＶ
    －二二五五號自用小客車須他人擔保連帶保證，經要求戊○○擔保然為其所拒，
    詎其明知未經戊○○之同意或授權，竟與姓名年籍不詳之成年男子共同基於行使
    偽造私文書及偽造有價證券之犯意聯絡，先於某日，在不詳地點，利用不知情之
    成年刻印商偽造戊○○之印章乙枚，進而於八十七年三月二十一日，在財資公司
    業務員乙○○前往臺北市○○○路其所任職之富爾成實業股份有限公司（下簡稱
    富爾成公司）對保時，由甲○○在附條件買賣契約書上之對保欄、買方欄及發票
    日八十七年三月二十一日、面額新台幣（下同）八十五萬元之本票發票人處，簽
    署自己之署名，另推由該名男子冒稱係戊○○本人，在上述附條件買賣契約書之
    對保欄偽簽戊○○署名乙枚，並利用不知情之乙○○在對保欄及連帶保證人欄偽
    蓋戊○○印文各乙枚，表示戊○○本人係擔任上述車輛之連帶保證人，足以生損
    害於戊○○本人及財資公司。且意圖供行使之用，在右開本票發票人處，偽簽戊○○署名乙枚，復利用不知情之乙○○偽蓋戊○○印文二枚，而完成以戊○○為
    共同發票人之發票行為，並將偽造完成之本票連同右述偽造之附條件買賣契約書
    一併持交乙○○而行使之。嗣於九十一年三月間，甲○○與戊○○離婚後，因子
    女監護權改定事件爭訟期間，戊○○始得知上情。
二、案經戊○○訴由臺灣板橋地方法院檢察署檢察官偵查起訴。
    理  由
一、訊據被告甲○○就以自己名義，以附條件買賣方式，向財資公司購買車號ＣＶ－
    二二五五號自用小客車，並由告訴人戊○○擔任連帶保證人等情固直承不諱，惟
    矢口否認有何行使偽造私文書及偽造有價證券之犯行，並辯稱：購買車號ＣＶ－
    二二五五號自用小客車告訴人皆知情，且該車係告訴人使用云云。經查：
（一）被告購買上述車輛時，雖曾要求告訴人擔任該車輛之連帶保證人，然為告訴人
      所拒，被告未經告訴人之同意，即偽造告訴人之印章，並夥同他人在附條件買
      賣契約書及本票上偽造告訴人之署名、印文等情，業據告訴人於偵訊中指述甚
      詳（詳臺灣板橋地方法院檢察署九十一年度他字第一三○九號偵查卷宗第三頁
      反面至第四頁、第三一頁反面、第四四頁反面、第四五頁）。且經法務部調查
      局就上述附條件買賣契約上對保欄內之戊○○筆跡與告訴人庭呈之簽帳單上之
      戊○○字跡進行鑑定，經鑑定結果，該二類字跡簽寫式樣及筆劃特徵並不相符
      乙節，並有法務部調查局九十二年三月二十八日調科貳字第○九二○○○八七
      一二○號鑑定通知書乙紙在卷可稽（附於臺灣板橋地方法院檢察署九十二年度
      偵字第一四一○號偵查卷宗第二三頁）。再觀之告訴人於偵查中委任律師所簽
      署之刑事委任狀及寄發予被告之存證信函上之戊○○筆跡（附於上開九十一年
      度他字第一三○九號偵查卷宗第五頁、第十頁至第十二頁），經目測檢視，顯
      與附條件買賣契約書及本票上之戊○○筆跡不符，顯見並非出自同一人所為，
      執此足徵告訴人前開指述應非子虛而堪以採信。
（二）次者，觀諸被告於本院調查中自承稱：對保當日告訴人有無到場伊忘記了，右
      述附條件買賣契約書上之戊○○字跡是否係告訴人簽署伊忘記了，字跡伊亦認
      不出來等語（詳本院九十二年七月十七日訊問筆錄第三頁），衡情，既被告曾
      係告訴人之配偶，則其對告訴人之字跡當知之甚詳，焉會無法辨識附條件買賣
      契約書上之戊○○字跡是否非告訴人親自簽署之理，且告訴人倘真係於財資公
      司對保斯時在場並親自簽名，則被告對此如何重要之情事，焉有不復記憶之理
      ，執此亦可見被告隱瞞之處，是以，其前開辯詞，顯不足採信。
（三）至證人乙○○於本院調查中固具結證述：伊係負責對保，當時伊去被告復興南
      路公司對保，被告與告訴人夫妻一起到場，伊核對該二人身分證，確定身分證
      與本人無誤後，由伊用印，附條件買賣契約書及本票上之戊○○簽名係告訴人
      簽署，至於印章則係伊蓋用等語（詳本院九十二年七月十七日訊問筆錄第三頁
      至第四頁），惟經臺灣板橋地方法院檢察署檢察官命乙○○當庭指認是否見過
      告訴人，觀諸乙○○陳稱：時間太久沒印象不記得了，伊無法確定是否看過告
      訴人等語（詳上開九十一年度他字第一三○九號偵查卷宗第七一頁反面），則
      證人乙○○於本院調查中所謂之戊○○本人是否確係告訴人本人，顯有所疑義
      。再附條件買賣契約書及本票上之戊○○字跡並非告訴人親為，已如前述，是
      以，證人乙○○前開係告訴人本人簽名之證述，顯與事實不符，而不足採信，
      且應係有人冒稱告訴人，並在附條件買賣契約書及本票上偽造告訴人署名，堪
      以認定。
（四）另觀諸證人丁○○於本院調查中證述：伊係全博宏實業股份有限公司（下簡稱
      全博宏公司）名義上之負責人，被告係員工，八十七年間，公司有數位員工聯
      合向車商買車，被告亦有購買克萊斯勒之休旅車，車號伊不知，同年，伊與被
      告及告訴人一同前去台中遊玩，告訴人即駕駛上開被告購買之車輛搭載被告及
      其二人之小孩等語（詳本院九十二年七月二十九日訊問筆錄第三頁至第四頁）
      ；證人丙○○於本院調查中證稱：伊係全博宏公司之顧問，八十七年間，公司
      員工有集體購買克萊斯勒之汽車，共購買四輛，其中三輛係ＣＯＮＣＥＲ，餘
      乙輛則係被告購買之休旅車，被告本欲購買ＣＯＮＣＥＲ，惟告訴人有意見，
      故改購買休旅車，買車後第一個星期，被告與告訴人約伊一同出來，伊即向告
      訴人調侃說買車簡單，但分期付款、孩子讀書費用很重，告訴人表示沒關係，
      其與被告會一起賺錢，其夫妻會共同負擔等語（詳本院九十二年八月十二日訊
      問筆錄第三頁及其反面）及參佐告訴人曾於八十九年一月八日十八時三十八分
      許，駕駛上開車號ＣＶ－二二五五號自用小客車，行經臺北市○○路與中山北
      路，因違規闖紅燈，致遭舉發乙節，復有臺北市交通事件裁決所以九十二年七
      月二十九日北市裁二字第○九二四○八七三○○○號函檢送之臺北市政府警察
      局北市警交（八七）Ａ字第○九九八三五四號舉發違反道路交通管理事件通知
      單及照片在卷可稽（附於本院卷內），惟執此至多僅足以證明告訴人知悉被告
      購買右述車輛，且曾使用上述車輛之情事，顯無法資為告訴人同意擔任右開車
      輛之連帶保證人，並在前述附條件買賣契約書及本票上親自簽署自己姓名之證
      據，而為被告有利之認定，亦殆無疑。
（五）此外，復有附條件買賣契約書及本票各乙紙在卷可稽（分別附於上開九十二年
      度偵字第一四一○號偵查卷宗第三○頁及臺灣臺北地方法院八十八年度票字第
      一○八六號民事聲請事件卷宗第三頁）。從而，被告前開所辯，顯係避就之詞
      ，委無足信。本件事證明確，被告犯行，洵堪認定，應依法論科。
二、核被告甲○○所為，就偽造上述附條件買賣契約書表示告訴人本人係擔任上述車
    輛之連帶保證人，而後持交乙○○部分，係犯刑法第二百十六條之行使第二百十
    條之偽造私文書罪；就偽造本票，而後持交乙○○部分，係犯同法第二百零一條
    第一項之偽造有價證券罪。其偽造印章及印文為偽造私文書及有價證券行為之一
    部，偽造私文書為行使偽造私文書所吸收，另行使偽造有價證券又為偽造行為所
    吸收，均不另論罪。次按一般人均無刻印之專門技術，故本件被告所偽刻之告訴
    人印章，顯係委由不知情之不詳姓名年籍之刻印業者偽造，此部分犯行與利用不
    知情之乙○○在附條件買賣契約書及本票上偽蓋告訴人之印文部分，應皆成立間
    接正犯。再被告雖係將偽造之附條件買賣契約書及本票一併持交乙○○，固如前
    述，而同時行使偽造私文書及行使偽造有價證券，但前者係處罰其行使行為，後
    者係處罰其偽造行為，故上開二罪，其行為仍有先後之分，顯非一行為而觸犯數
    罪名，而係有方法結果之牽連關係，依刑法第五十五條之規定，應論以一重之偽
    造有價證券罪。爰審酌被告為本案犯行前，尚無前科，嗣因詐欺案件，於八十八
    年四月十六日，經臺灣臺北地方法院以八十八年度自字第五四號判處有期徒刑八
    月，於八十八年七月二十九日，經臺灣高等法院以八十八年度上易字第二五六五
    號判決上訴駁回而告確定，嗣於九十年九月三十日縮刑期滿執行完畢，有臺灣高
    等法院被告全國前案紀錄表乙紙在卷可稽，否認犯行之犯後態度，未經告訴人同
    意而偽造上開私文書及有價證券，恣意妄為，惡性非輕，兼衡被告犯罪之目的、
    手段及其品性、生活狀況、智識程度及所生擾亂社會金融秩序危害等一切情狀，
    量處如主文所示之刑，以資懲儆。至發票日八十七年三月二十一日、面額八十五
    萬元之本票乙紙上，所偽造告訴人名義為共同發票人部分（含偽造之告訴人署名
    乙枚、印文二枚），依刑法第二百零五條之規定，應併予宣告沒收之。另被告偽
    造之附條件買賣契約書，因已交財資公司持有，而非屬被告所有之物，惟附條件
    買賣契約書上之告訴人署名乙枚、印文二枚，係屬偽造之署押，另告訴人之印章
    ，雖未扣案，惟係遭被告偽造之物，爰依刑法第二百十九條之規定，不問屬於犯
    人與否，併予宣告沒收之。
據上論斷，應依刑事訴訟法第二百九十九條第一項前段，刑法第二百零一條第一項、
第二百十六條、第二百十條、第五十五條、第二百零五條、第二百十九條，罰金罰鍰
提高標準條例第一條前段，判決如主文。
本案經檢察官陳孟黎到庭執行職務。
中      華      民      國      九十二      年    九    月    三十      日
                                  臺灣板橋地方法院刑事第四庭
                                      法  官  游  秀  雯
右正本證明與原本無異。
如不服本判決，應於判決送達後十日內，向本院提出上訴狀。
                                      書記官  陳  姿  利
中      華      民      國      九十二      年    九月    三十      日
附錄本案論罪科刑法條全文：
刑法第二百零一條
意圖供行使之用，而偽造、變造公債票、公司股票或其他有價證券者，處三年以上十
年以下有期徒刑，得併科三千元以下罰金。
行使偽造、變造之公債票、公司股票或其他有價證券，或意圖供行使之用，而收集或
交付於人者，處一年以上七年以下有期徒刑，得併科三千元以下罰金。
刑法第二百十六條
行使第二百十條至第二百十五條之文書者，依偽造、變造文書或登載不實事項或使登
載不實事項之規定處斷。
刑法第二百十條
偽造、變造私文書，足以生損害於公眾或他人者，處五年以下有期徒刑。


司法院資訊處製作；財團法人民間司法改革基金會備份。
